【裁判字號】    98,台上,6882
【裁判日期】    981119
【裁判案由】    妨害性自主
【裁判全文】
最高法院刑事判決            九十八年度台上字第六八八二號
上  訴  人  台灣高等法院檢察署檢察官
被      告  甲○○
上列上訴人因被告妨害性自主案件，不服台灣高等法院中華民國
九十六年九月六日第二審判決（九十六年度少上訴字第二五號，
起訴案號：台灣板橋地方法院檢察署九十四年度少偵字第四二號
），提起上訴，本院判決如下：
    主  文
上訴駁回。
    理  由
按刑事訴訟法第三百七十七條規定：上訴於第三審法院，非以判
決違背法令為理由，不得為之。是提起第三審上訴，應以原判決
違背法令為理由，係屬法定要件；如上訴理由書狀並未依據卷內
訴訟資料具體指摘原判決不適用何種法則或如何適用不當，或所
指摘原判決違法情事，顯與法律規定得為第三審上訴理由之違法
情形不相適合時，均應認其上訴為違背法律上之程式，予以駁回
。本件原判決就公訴意旨略以：被告甲○○於民國九十三年七月
間某日，在台北縣板橋市○○街某「全家便利商店」外，經劉婉
琳介紹，認識未滿十四歲之Ａ女（姓名及年籍資料在卷）。緣Ａ
女於同年九月十三日逃家，期間分別借住友人林明基及綽號「梅
子」家中，並在「梅子」之母開設之美髮院打工，賺取生活費。
九十三年九月三十日，Ａ女與友人廖雅雯在電腦網路即時通聊天
，相約前往被告位於台北縣板橋市○○街六０號五樓居所，並約
定於該日下午在被告居所斜對面之7-11便利商店見面，然廖雅雯
未依約前來，Ａ女即自行前往被告居所，抵達後，由劉婉琳開門
讓Ａ女進入客廳，被告則在其房間內。嗣由劉婉琳對Ａ女稱「甲
○○很喜歡妳，希望妳陪他」，並將Ａ女推向被告之房間內，Ａ
女表示不願意，而與劉婉琳發生拉扯，仍遭劉婉琳推入房間內，
隨後將房門關上即離去。被告見Ａ女進入房間後，明知Ａ女為未
滿十四歲之少女，竟基於強制性交之故意，先將Ａ女推倒在其睡
臥之木質地板上，繼以棉被蓋住Ａ女，再強行脫下Ａ女鬆緊腰帶
式之外褲及內褲，但遭Ａ女反抗，以腳亂踢被告下體，同時要求
被告離開，惟被告並未聽從，更以手及膝蓋，分別壓制Ａ女手臂
與腳，進而以手指插入Ａ女之陰道內，Ａ女因流血疼痛而喊叫，
被告仍不予理會，繼續以手指在Ａ女陰道內抽動，約三分鐘後，
始將手指抽離，以此強暴之方式對Ａ女為性交得逞，Ａ女隨即穿
上褲子離開上址，前往林明基家過夜。嗣因Ａ女於同年十月四日
為警尋獲，並將上情告知母親，由Ａ女之母報警而查獲等情，因
認為被告涉有刑法第二百二十二條第一項第二款之對未滿十四歲
女子強制性交罪嫌等語。經審理結果，認被告犯罪不能證明，因
而撤銷第一審之科刑判決，改判諭知被告無罪，已依據卷內資料
詳予說明。從形式上觀察，原判決並無足以影響判決結果之違背
法令情形存在。檢察官上訴意旨略稱：Ａ女於警詢、第一、二審
五次陳述之內容，始終未逸脫「於中秋節過後一、二天，遭被告
性侵」、「被告性侵方式為以手指插入Ａ女下體」及「Ａ女將此
事實告知陳宛妤」之事實，其細節縱有出入，實乃時間記憶誤差
所致。原判決以Ａ女唯一之指訴且前後細節之誤差，忽略被告性
侵之事實，自與證據法則有違。況Ａ女與被告又無宿怨，被告與
Ａ女於原審已達成和解，因被告堅不悔過，Ａ女遂要求原審重判
，益證無設局誣陷之可能等語。按證據之取捨及證據證明力如何
，均屬事實審法院得裁量、判斷之職權，苟其此項裁量、判斷，
並不悖乎通常一般之人日常生活經驗之定則或論理法則，又於判
決內論敘其何以作此判斷之心證理由者，即不得任意指摘其為違
法，據為提起第三審上訴之合法理由。而認定犯罪事實所憑之證
據，雖不以直接證據為限，間接證據亦包括在內；然無論直接或
間接證據，其為訴訟上之證明，均須於通常一般之人均不致有所
懷疑，而得確信其為真實之程度者，始得據為有罪之認定，倘其
證明未達到此一程度，尚有合理之懷疑存在，事實審法院復已就
其心證上理由予以闡述，敘明其如何無從為有罪之確信，因而為
無罪之判決，即不得任意指為違法。又告訴人之告訴，係以使被
告受刑事訴追為目的，難免故予誇大，是其指訴是否與事實相符
，仍應調查其他證據以資審認。縱被害人立於證人地位所為證述
無瑕疵可指，仍不得作為有罪判決之唯一依據，仍須有補強證據
以擔保其證述之真實性，始得採為斷罪之依據。本件原判決理由
已敘明：Ａ女於九十三年十月七日警詢、同年十一月一日警詢、
九十四年三月二日第一審少年法庭調查、九十六年一月三十一日
第一審及九十六年七月十九日在原審分別就其遭受被告性侵害相
關過程，其中有關其與被告如何認識、何時遭受性侵害、離家期
間與遭被告性侵害前後數日借宿地點等部分，陳述內容前後並不
相同，亦與常情相悖，核非無瑕疵可指。而被告或證人劉婉琳、
廖雅雯、陳宛妤就被告與Ａ女認識時間、Ａ女前往被告住處之時
間、次數、劉婉琳推Ａ女進入被告房間之日期與公訴意旨所指之
時間並非相同，且Ａ女並未留待被告之臥室等情，均與Ａ女之指
訴不同，無從為Ａ女指訴屬實之佐證等旨綦詳。原判決所為論述
及說明，核與證據法則並無違背。再被告於原審之辯護人既陳稱
基於律師之建議，被告方與Ａ女和解云云（原審卷第六十二頁）
，即已指明被告非因犯罪心虛而起意和解，至Ａ女有無基於宿怨
而誣指被告性侵害之可能，亦與足資以證明被害人之指訴確具有
相當程度真實性之證據有別，均難援為Ａ女所指述之補強證據。
上訴意旨對事實審法院採證認事之職權行使及原審已調查、理由
已說明或與本件犯罪構成要件無關之事項，或係執陳詞再為事實
上或細節上之爭執，或就同一證據資料為相異之評價，殊非適法
之上訴第三審理由。衡以上述說明，應認其上訴違背法律上之程
式，予以駁回。
據上論結，應依刑事訴訟法第三百九十五條前段，判決如主文。
中    華    民    國  九十八  年   十一   月   十九   日
                      最高法院刑事第十二庭
                          審判長法官  黃  一  鑫
                                法官  張  春  福
                                法官  林  勤  純
                                法官  李  錦  樑
                                法官  陳  國  文
      本件正本證明與原本無異
                                      書  記  官
中    華    民    國  九十八  年   十一   月   三十   日
                                                      Ｑ

司法院資訊處製作；財團法人民間司法改革基金會備份。
